【裁判字號】    99,簡,42
【裁判日期】    990419
【裁判案由】    詐欺
【裁判全文】
臺灣桃園地方法院刑事判決                99年度簡字第42號
公  訴  人  臺灣桃園地方法院檢察署檢察官
被      告  甲○○
上列被告因詐欺案件，經檢察官提起公訴（98年度偵字第20367
號），因被告於本院訊問時自白犯罪（98年度易字第1257號），
且依卷內證據已足認被告犯罪，本院認為宜以簡易判決處刑，爰
不經通常審判程序，逕以簡易判決處刑如下︰
    主  文
甲○○幫助意圖為自己不法之所有，以詐術使人將本人之物交付
，處拘役伍拾日，如易科罰金，以新臺幣壹仟元折算壹日。緩刑
貳年。
    事  實
一、甲○○明知某真實姓名年籍不詳之成年人及詐欺集團成員不
    自行申辦金融機構之存摺、金融卡，而以刊登報紙廣告徵求
    存摺之方式，要求其提供銀行之存摺、金融卡、密碼，係擬
    供作詐欺等不法犯罪行為贓款匯入之人頭帳戶之用，民國98
    年4 月初甲○○見報紙刊登「高價收購存摺」之分類廣告，
    因經濟困窘，遂撥打電話接洽，98年4 月1 日至4 月4 日間
    某日，對方相約在桃園市○○路之OK便利商店前，甲○○將
    其向不知情母親林蔡明綢借得之渣打國際商業銀行桃園分行
    （下稱渣打商銀）帳號00000000000 號帳戶之存摺、金融卡
    交付予詐欺集團成員，並告知密碼，該詐欺集團成員隨即進
    入便利商店內以甲○○交付之金融卡、密碼測試該帳戶是否
    處於可使用狀態，測試無誤後，旋交付新臺幣（下同）2500
    元予甲○○。詐欺集團成員取得上開帳戶資料後，意圖為自
    己不法之所有，基於詐欺取財之犯意聯絡，於同年4 月4 日
    下午6 時許，於網際網路之FOXY下載程式之跳閃視窗之廣告
    內，先向乙○○佯稱欲與其從事性交易，然須匯款確認身分
    ，待確認後會將所匯款項退還，使乙○○信以為真陷於錯誤
    ，依指示操作自動提款機而先後匯款3,000 元及22,222元至
    林蔡明綢上開帳戶中，詐得之款項旋由該詐欺集團成員提領
    一空。嗣因乙○○察覺有異，始知受騙，乃報警處理，經警
    循線查知上情。案經臺灣桃園地方法院檢察署檢察官簽分偵
    查後起訴。
    理  由 
一、上揭事實業據被告甲○○於本院準備程序時坦承不諱（見本
    院98年易字第1257號卷準備程序筆錄），復經證人乙○○於
    警詢中指訴綦詳（見98偵字第10653 號卷第6 至8 頁），並
    有渣打商銀桃園分行98年5 月27日渣打商銀桃園字第098002
    11號函及帳戶之開戶資料、客戶歷史交易清單各1 份，渣打
    商業銀行自動櫃員機交易明細表2 紙、臺中市警察局第六分
    局西屯派出所受理刑事案件報案三聯單、受理各類案件紀錄
    表、詐騙帳戶通報警示簡便格式表各1 紙在卷可佐，足認乙
    ○○確有因遭詐騙而匯款至被告母親之系爭渣打商銀桃園分
    行帳戶，且依上開補強證據，被告之任意性自白核與事實相
    符，應堪採信。
二、再按個人金融帳戶乃個人理財之重要工具，進出款項將影響
    其個人社會信用評價，具有強烈之屬人性及隱私性，其重要
    性不在話下，一般人均會將存摺、提款卡及密碼審慎保管，
    然依被告於本院準備程序時所述，因看見報紙登載收購存摺
    廣告，遂將其母林蔡明綢所有之上開渣打商銀桃園分行帳號
    存摺、金融卡交付予不詳身分之成年男子，並告知密碼，以
    收受2, 500元代價等語，足認被告明知系爭帳戶被收購後將
    提供予詐欺集團利用，會有被害人遭詐騙而將金錢匯入上開
    帳戶，並遭詐欺集團提領一空之結果，被告具有幫助詐欺之
    直接故意，已堪認定。綜上，被告客觀上將上開渣打商銀桃
    園分行帳戶存摺、金融卡、密碼交付予姓名年籍不詳之第三
    人，並收受2,500 元代價，主觀上明知將其母之存摺、提款
    卡、密碼提供予收購存摺帳戶之詐騙集團成員，會使該帳戶
    成為詐欺集團詐騙所用之人頭帳戶，其有幫助詐欺之直接故
    意甚明，本案事證明確，被告幫助詐欺犯行洵堪認定。
三、核被告所為，係犯刑法第30條第1 項前段、第339 條第1 項
    之幫助詐欺取財罪。又被告係基於幫助他人犯罪之意思而參
    與犯罪構成要件以外之行為，為詐欺取財罪之幫助犯，爰依
    刑法第30條第2 項之規定，按正犯之刑減輕之。又正犯施用
    詐術詐欺使被害人乙○○分2 次接續交付財物，祇成立1 詐
    欺取財罪。爰審酌被告將金融帳戶任意交付予他人，使犯罪
    集團用以詐騙財物，助長他人犯罪之風氣，並使不法分子易
    於逃避查緝，嚴重破壞社會治安，原不宜寬縱，惟念其犯後
    坦承犯行，態度尚可，並兼衡其素行、犯罪之手段、生活狀
    況、智識程度等一切情狀，量處如主文所示之刑，並諭知易
    科罰金之折算標準。末查，被告前未曾因故意犯罪受有期徒
    刑以上刑之宣告，此有臺灣高等法院被告前案紀錄表1 份在
    卷可按，素行尚佳，其因一時失慮，致罹刑章，於本院準備
    程序中悔意甚殷，且已賠償被害人乙○○之損害，此有彰化
    銀行存款憑條、存摺交易明細影本在卷可參（見本院98年易
    字第1257號卷），堪認被告經此次偵審程序及刑之宣告後，
    當能知所警惕，信無再犯之虞，本院因認前開宣告之刑，以
    暫不執行為適當，爰依刑法第74條第1 項第1 款之規定，併
    予宣告緩刑2 年，以啟自新。
四、被告提供上開金融帳戶之存摺、提款卡，既已交付詐欺集團
    使用，且為被告母親林蔡明綢所有，並非被告所有，參酌前
    揭帳戶業經金融機關列管，各該帳戶之提款卡非但已無用處
    ，尚乏確據證明仍存在，爰不另為沒收之諭知，併予敘明。
五、按刑事訴訟法第449 條第1 項規定之案件，檢察官依通常程
    序起訴，被告自白犯罪，認為宜以簡易判決處刑者，得不經
    通常審判程序，逕以簡易判決處刑；又依此簡易判決所科之
    刑以宣告緩刑、得易科罰金之有期徒刑及拘役或罰金為限。
    刑事訴訟法第449 條第2 項、第3 項分別定有明文。查本案
    被告甲○○雖經公訴人依通常程序起訴，本院依通常程序受
    理（本院98年度易字第1257號），惟於本院準備程序時被告
    已自白犯罪，參以卷內現存證據，認本案被告合於以簡易判
    決處刑之要件，認本件宜改以簡易判決處刑，爰不經通常審
    判程序，逕以簡易判決處刑，附此敘明。
據上論斷，應依刑事訴訟法第449 條第2 項、第3 項，刑法第30
條第1 項前段、第2 項、第339 條第1 項、第41條第1 項前段、
第74條第1 項第1 款，刑法施行法第1 條之1 第1 項、第2 項前
段，逕以簡易判決處刑如主文。
中    華    民    國    99    年    4     月    19    日
                  刑事第一庭  法  官  張瓊華
以上正本證明與原本無異。
如不服本判決，應於判決送達後10日內向本院提出上訴狀（應附
繕本）。
                              書記官  李宜娟
中    華    民    國    99    年    4     月    23    日
附錄本案論罪科刑法條：
中華民國刑法第339條第1項（普通詐欺罪）
意圖為自己或第三人不法之所有，以詐術使人將本人或第三人之
物交付者，處5 年以下有期徒刑、拘役或科或併科1 千元以下罰
金。

司法院資訊處製作；財團法人民間司法改革基金會備份。
